臺灣臺南地方法院臺南簡易庭民事判決
109年度南簡字第866號
原        告  沈永義
訴訟  代理人  沈聖瀚  律師
被        告  陳明義
兼訴訟代理人  陳憶萍
上列當事人間請求確認債權不存在事件，本院於民國109年11月3
日言詞辯論終結，判決如下：
    主  文
原告之訴駁回。
訴訟費用由原告負擔。
    事實及理由
一、本件原告主張：緣訴外人即被告之母李佳珍前以持有原告所
    簽發、如附表一所示支票1紙（下稱系爭本票），經提示未
    獲兌付，如不對原告之財產為假扣押，有日後甚難執行之虞
    為由，向本院聲請對於原告之財產為假扣押，經本院於民國
    82年5月3日核發82年度全字第379號民事裁定（下稱系爭假
    扣押裁定）；其後，李佳珍即以系爭假扣押裁定為執行名義
    ，向本院聲請對於原告所有、如附表二編號1至編號3所示土
    地（上開3筆土地，下稱系爭土地）為假扣押之強制執行；
    嗣本院以82年度執全字第277號執行事件（下稱系爭假扣押
    執行事件）受理後，即囑託該管地政機關，對於系爭土地為
    假扣押之查封登記（下稱系爭查封登記）。茲因系爭支票之
    支票債權業因清償而消滅；縱令系爭支票之支票債權尚未因
    清償而消滅，該債權之請求權亦已罹於時效，原告得拒絕給
    付；且李佳珍業已死亡，被告為其繼承人。為此，爰提起本
    訴，訴請確認系爭假扣押執行事件保全之債權，即系爭支票
    之支票債權，對於原告不存在；又因系爭查封登記，業已妨
    害原告對於系爭土地所有權之行使，併依民法第767條第1項
    中段規定，訴請被告向本院撤回系爭假扣押執行事件之聲請
    ，及將系爭查封登記予以塗銷等語。並聲明求為判決：1.確
    認系爭支票之支票債權，對於原告不存在；2.被告應向本院
    撤回系爭假扣押執行事件之聲請；3.被告應將系爭查封登記
    予以塗銷。
二、被告抗辯：李佳珍曾與原告和解，惟原告於和解成立後，至
    今均未清償債務等語。並聲明：原告之訴駁回。
三、得心證之理由：
　㈠原告訴請確認系爭本票之本票債權不存在部分：
　　1.按確認法律關係之訴，非原告有即受確認判決之法律上利
      益者，不得提起，民事訴訟法第247條第1項定有明文。所
      謂即受確認判決之法律上利益，係指因法律關係之存否不
      明確，致原告在私法上之地位有受侵害之危險，而此項危
      險得以對於被告之確認判決除去之者而言，若縱經法院判
      決確認，亦不能除去其不安之狀態者，即難認有受確認判
      決之法律上利益。給付判決一經確定，即為有執行力之執
      行（債務）名義，除經再審法院廢棄，或經債務人提起異
      議之訴，得有該執行名義不適於執行之判決，執行法院自
      應依法照判執行（最高法院106年度台上字第790號判決參
      照）。依民事訴訟法成立之和解（下稱訴訟上和解）與確
      定判決有同一之效力，乃有執行力之執行名義，此觀諸民
      事訴訟法第380條第1項及強制執行法第4條第1項第3款規
      定自明；除訴訟上和解有無效或得撤銷之原因，經當事人
      請求繼續審判並獲勝訴判決，或經債務人提起異議之訴，
      得有該執行名義不適於執行之判決外，執行法院自應依法
      執行。準此，訴訟上和解所示債權，縱令存否不明，致訴
      訟上和解所示債權之債務人在私法上之地位有受侵害之危
      險，因訴訟上和解已有執行力，除經當事人請求繼續審判
      並獲勝訴判決，或經訴訟上和解所示債權之債務人提起債
      務人異議之訴，得有該執行名義不適於執行之判決外，執
      行法院均應依照訴訟上和解之內容而為執行，訴訟上和解
      所示債權之債務人在私法上之地位受侵害之危險，並不能
      以對於訴訟上和解所示債權人或其繼受人之確認判決除去
      ，自難認訴訟上和解所示債權之債務人就訴訟上和解所示
      之債權，對於訴訟上和解所示債權人或其繼受人提起之確
      認之訴有即受確認判決之法律上利益。　　
　　2.查，系爭支票之支票債權，業經原告及被告之被繼承人李
      佳珍於82年6月25日在本院新營簡易庭，依民事訴訟法規
      定成立和解，原告與李佳珍約定願於92年7月1日前給付李
      佳珍30萬元，有和解筆錄（補發）影本1份在卷可按（參
      見本院卷第113頁至第115頁），揆諸前揭說明，原告就系
      爭支票之支票債權，對於該訴訟上和解所示債權人李佳珍
      之繼受人即被告提起本件確認之訴，自無即受確認判決之
      法律上利益。從而，原告提起本件確認之訴，並無即受確
      認判決之法律上利益，欠缺權利保護之必要，應予駁回。
　㈡原告依民法第767條第1項中段規定，訴請被告向本院撤回系
    爭假扣押執行事件之聲請，及被告將系爭查封登記予以塗銷
    部分：
　　1.按民法第767條第1項中段規定，所有人對於妨害其所有權
      者，得請求除去之。所謂妨害，乃指以占有所有物以外之
      方法，客觀上不法侵害所有權或阻礙所有權人圓滿行使所
      有權之行為或事實而言（最高法院106年度台上字第2076
      號判決意旨參照）。又須所有權人對於妨害其所有權者無
      容忍之義務，且該妨害者對已生之妨害事實有將其除去之
      支配力，始為所有權妨害除去請求權行使之對象（最高法
      院102年度台上字第2445號判決意旨可參）。
　　2.查，系爭查封登記，乃本院執行處依強制執行法之規定，
      剝奪債務人對於系爭財產之處分權，改由國家取得處分權
      之執行行為，並無不法；而被告承受李佳珍財產上之一切
      權利、義務後，是否向本院撤回系爭假扣押執行事件之聲
      請，與是否提起訴訟、撤回起訴、是否聲請強制執行相同
      ，不論行使與否，均為被告之權利，亦無不法。從而，系
      爭查封登記、被告未向本院聲請撤回系爭假扣押執行事件
      之聲請，既無不法，揆之前揭說明，即非對於系爭土地所
      有權之妨害。又系爭查封登記、被告未向本院聲請撤回系
      爭假扣押執行事件之聲請，既非對於系爭土地所有權之妨
      害，則原告主張依民法第767條第1項中段規定，訴請被告
      撤回系爭假扣押執行事件之聲請，自屬無據。
　　3.次查，原告訴請被告將系爭查封登記予以塗銷部分，實質
      上乃訴請法院判決被告向該管地政機關為申請塗銷系爭查
      封登記之意思表示；因系爭查封登記，乃本院執行處依強
      制執行法之規定，剝奪債務人對於系爭財產之處分權，改
      由國家取得處分權之執行行為，依土地登記規則第147條
      規定，應由原囑託登記機關或執行拍賣機關囑託，始得辦
      理塗銷登記，並非僅須被告向該管地政機關為申請塗銷系
      爭查封登記之意思表示，即可塗銷，尚不得逕由當事人持
      法院確定判決向地政事務所申請塗銷，此觀諸卷附臺南市
      鹽水地政事務所109年7月15日所登字第1090064638號函文
      之記載，亦可明瞭（參見本院卷第55頁），是縱令系爭查
      封登記乃對於系爭土地所有權之妨害，被告就系爭查封登
      記之妨害事實，亦無將之除去之支配力。從而，不論系爭
      查封登記是否係對系爭土地所有權之妨害，因被告就系爭
      查封登記之妨害事實並無將其除去之支配力，揆之前揭說
      明，被告就系爭查封登記之塗銷而言，應非民法第767條
      第1項中段所定所有權妨害除去請求權行使之對象。原告
      主張依民法第767條第1項中段規定，訴請被告將系爭查封
      登記予以塗銷，亦屬無據（最高法院71年度台上字第1064
      號判決，亦認塗銷假處分登記須經執行法院之囑託始得為
      之，要不能由假處分裁定之聲請人為塗銷之意思表示，即
      可塗銷，是假處分裁定之相對人尚無請求假處分裁定之聲
      請人塗銷假處分登記之餘地，可資參照）。
　　4.復按，民事訴訟法上所謂一事不再理原則，係指同一事件
      已有實體上之確定終局判決者而言，法院就聲請撤銷假扣
      押裁定所為之裁定，並無確定實體上法律關係存否之效力
      ，應無準用該原則之餘地。查，本件原告前向本院聲請撤
      銷系爭假扣押裁定，雖經本院司法事務官以108年度司裁
      全聲字第83號民事裁定駁回其聲請，嗣原告不服，聲明異
      議，再經本院以109年度事聲字第5號民事裁定駁回其異議
      ，並因原告未起抗告而確定。惟揆之前揭說明，本院就聲
      請撤銷系爭假扣押裁定所為之裁定，並無一事不再理原則
      之適用。系爭假扣押裁定，如有民事訴訟法第530條第1項
      所定情形，原告仍得依民事訴訟法第530條第1項之規定，
      向本院聲請撤銷系爭假扣押裁定，並於撤銷系爭假扣押裁
      定之裁定確定後，向本院聲請撤銷假扣押執行程序，自不
      待言。　
四、綜上所陳，原告訴請確認系爭支票之支票債權，對於原告不
    存在，及依民法第767條第1項中段規定，訴請被告向本院撤
    回系爭假扣押執行事件之聲請，及將系爭查封登記予以塗銷
    ，均為無理由，應予駁回。
五、至原告雖聲請訊問證人沈永欽，用以證明系爭支票之支票債
    務業因清償而消滅之事實。惟查，系爭支票之支票債權是否
    業因清償而消滅，與原告於本件訴訟所為之前揭請求，有無
    理由，並無必然之關連，本院認原告前揭調查證據之聲請，
    應無調查之必要。此外，原告其餘攻擊方法，經核與本件判
    決結果不生影響，爰不一一論述，附此敘明。
六、據上論結，本件原告之訴為無理由，依民事訴訟法第436條 
     第2項、第78條，判決如主文。 
中    華    民    國   109    年    11    月    17    日
                  臺灣臺南地方法院臺南簡易庭
                          法  官  伍逸康
以上正本係照原本作成。　　　　　　　　　　　　　
如不服本判決，應於送達後20日內，向本院提出上訴狀並表明上
訴理由，如於本判決宣示後送達前提起上訴者，應於判決送達後
10日內補提上訴理由書（須附繕本）。
中　　華　　民　　國　　109 　年　　11　　月　　17　　日
　　　　　　　　　　　　　　　書記官  康紀媛
附表一：
編號 支票號碼  發票日  票面金額（新臺幣） 發票人  退票日 付款人  1 0000000 82年3月5日 30萬元 沈永義 82年3月18日 臺灣省合作金庫新營支庫 

附表二：
編號     土  地  1 坐落臺南市○○區○○段00地號土地，應有部分九萬五千一百三十六分之一千六百七十五  2 坐落同段五二六地號土地，應有部分九萬五千一百三十六分之三千零二十五  3 坐落同段五三四地號土地，應有部分九萬五千一百三十六分之三千零二十五